臺灣高等法院花蓮分院民事裁定　　　　　 100年度抗字第15號
抗　告　人　黃金燦
相　對　人　財政部國有財產局臺灣北區辦事處花蓮分處
法定代理人　陳水勝
上列抗告人與相對人間返還土地等事件，抗告人不服臺灣花蓮地
方法院中華民國100年2月14日99年度訴字第329號裁定，提起抗
告，本院裁定如下：
    主  文
原裁定廢棄。
    理  由
一、原裁定意旨略以：本件抗告人即上訴人提起第二審上訴，未
    據繳納裁判費，經於民國99年12月20日通知應於送達翌日起
    14日內補繳上訴裁判費新臺幣(下同)38,328元，該通知業已
    於同年月23日送達抗告人，有送達證書在卷可稽，惟迄原駁
    回裁定作成之日止，抗告人仍未補繳上訴費用，其上訴自非
    合法，乃依法駁回其上訴。
二、抗告意旨略以：抗告人為身心障礙之人，自從房屋遭被上訴
    人拆除後即無安身處所，不但對於法院之公文書無法即時接
    獲，即使接獲亦已逾時，且抗告人生計困難已難溫飽，又因
    身體肢障因素亦借不到錢可繳納訴訟費用等語，請求本院廢
    棄原裁定，並准予訴訟救助。
三、按依民事訴訟法第249條第1項規定，審判長對於訴訟要件之
    欠缺，應定期間命其補正，且補正方式則限於裁定（包含當
    庭宣示之情形），如僅在通知單上為註明，並不發生裁定命
    補正之效果。故審判長應另行裁定命補正，迨當事人屆期仍
    未補正，始可予以裁定駁回，臺灣高等法院暨所屬法院89年
    11月法律座談會結論可資參照。上開會議結論雖係以第一審
    程序訴訟要件之補正為討論對象，然以體系解釋之角度觀之
    ，於上訴審程序訴訟要件之補正，亦應做相同解釋，始符公
    允。本件抗告人提起第二審上訴，未據繳納裁判費，經原法
    院於99年12月20日以「臺灣花蓮地方法院民事庭」名義通知
    抗告人應於該通知送達翌日起14日內補繳（上訴）裁判費38
    ,328元，逾期不補正即「駁回本件起訴」（應係駁回本件上
    訴之誤繕），而該通知業已於99年12月23日送達於抗告人等
    情，有通知函稿及送達證書各1紙在卷可稽（見原審卷第267
    、268頁）。細稽該通知僅以「臺灣花蓮地方法院民事庭」
    用印，並未列有承審法官官銜、姓名於其上，亦未說明其核
    定裁判費所憑之依據，更未記載抗告人對訴訟費用之核定得
    為抗告之教示，顯見上開民事庭通知非屬法官或審判長正式
    之裁定，揆諸前開法律座談會結論，原法院所為之補繳裁判
    費通知即非適法之裁定，故原法院嗣後以抗告人逾期未補繳
    裁判費為由，裁定駁回抗告人之上訴，即非允洽，爰廢棄原
    裁定，並發回原法院更為適法之處理。
據上論結，本件抗告為有理由，爰依民事訴訟法第495條之1、第
450條、第95條、第78條，裁定如主文。
中    華    民    國    100    年    5   月    13     日
                  民事庭審判長法  官 謝志揚
                              法  官 林慶煙
                              法  官 張健河
以上正本係照原本作成。
本裁定除以適用法規顯有錯誤為理由外，不得再抗告。如提起再
抗告，應於收受送達後10日內委任律師為訴訟代理人向本院提出
再抗告狀（均須按他造當事人之人數附繕本）。並繳納再抗告費
新台幣１千元。
中    華    民    國   100    年    5     月    16    日
                              書記官 徐文彬